【裁判字號】    90,交上易,406
【裁判日期】    901206
【裁判案由】    過失傷害
【裁判全文】
臺灣高等法院刑事判決                            九十年度交上易字第四六號
    上  訴  人
    即  被  告  甲○○ (原名.
右上訴人因過失傷害案件，不服臺灣臺北地方法院八十九年度交易字第二九七號，中
華民國九十年九月二十七日第一審判決（起訴案號：臺灣臺北地方法院檢察署八十九
年度偵字第一二二六七號）提起上訴，本院判決如左：
    主  文
上訴駁回。
甲○○緩刑參年。
    事  實
一、甲○○（原名吳燈梅，審判中改名甲○○）於民國（下同）八十九年五月九日上
    午八時五分許（起訴書誤為同年月日上午八時許，應予更正），駕駛車號Ｚ三－
    四八二五號自用小客車，沿台北縣新店市○○路四五巷內工業區○○○○○路方
    向行駛，途經台北縣新店市○○路四五巷、寶興路交岔路口時，本應汽車交會時
    ，會車相互之間隔不得少於半公尺之規定，依當時情形，天氣晴朗、視距良好，
    又無不能注意情事，乃竟疏於注意上開規定；適有乙○○騎乘車號ＤＰＷ－五七
    六號輕型機車，沿寶興路欲左轉寶興路四五巷方向行駛，途經上開交岔路口時，
    亦疏於注意汽（機）車會車時，會車相互之間隔不得少於半公尺之規定；致二車
    轉彎相會時閃避不及，甲○○所駕駛汽車左前車頭（原判決誤為右前車頭，應予
    更正），與乙○○所騎乘機車左前側車身發生擦撞，使乙○○人車倒地，因此受
    有頭部外傷併腦挫傷、顏面撕裂傷（額頭）、左腳多處擦傷等傷害。嗣經報案人
    報警，未報明肇事人姓名，於警員前往醫院處理時，甲○○當場承認為肇事者，
    自首而接受裁判。
二、案經乙○○訴由台北縣警察局新店分局報請台灣台北地方法院檢察署檢察官偵查
    起訴。
    理    由
一、訊據被告甲○○雖坦承於右開時地與告訴人乙○○發生擦撞之事實不諱，但矢口
    否認有過失行為，辯稱：伊當時已轉彎完成，係車輛直行狀況；本案係告訴人騎
    乘機車未遵守規定靠右行駛；且告訴人機車左側之破損應係機車老舊，或機車跌
    倒時所受之損害云云。惟查：
  (一)右開事實，業據告訴人乙○○指述歷歷，並有道路交通事故調查報告表、現場照
    片七張在卷可稽（見偵查卷第九頁至第十二頁）；且告訴人乙○○因本案車禍受
    有頭部外傷併腦挫傷、顏面撕裂傷（額頭）、左腳多處擦傷等傷害，亦有天主教
    耕莘醫院出具診斷書一紙附卷可證（見偵查卷第六頁）。
  (二)依道路交通事故調查報告表所繪現場圖顯示，現場所在之寶興路寬約六．五公尺
    ，其中心點應係距離四五巷路緣三．二五公尺之位置。次查，現場圖內之機車油
    跡係機車與汽車碰撞倒地後機車機油始流出產生油跡現象；則訴人乙○○所騎乘
    機車與被告所駕駛之汽車發生碰撞之地點，自應係在機車油跡附近。而告訴人倒
    地處之機車油跡距離寶興路四五巷路緣約四．三公尺處，由此得見告訴人所駕機
    車在肇事時尚未超越寶興路之中心點，仍在其應遵行之車道內。再查，被告所駕
    駕駛之車號Ｚ三－四八二五號自用小客車於肇事後雖停放在路邊五十五公分至六
    十公分處；被告於警訊中亦陳稱：我駕車由寶興路四五巷內工業區出來要右轉寶
    興路時，看到乙○○騎機車對向過來，我馬上踩煞車並將方向盤打右邊，想閃避
    對方車輛，但還是互撞，車子發生事故後，有向前移動一公尺左右云云（見偵查
    卷第四頁）。然據證人即至現場處理及繪製現場圖之警員林永吉在原審到庭結證
    供稱：當時機車已移到旁邊，我們依機油的位置來畫現場圖，在機車倒的地方汽
    車應不只移動一公尺，汽車是左前方保險桿撞到機車，地上新的刮痕是沒有，只
    有機油非常明顯等語（見原審卷第二十五頁）。參以，告訴人倒地處之機車油跡
    距離寶興路四五巷路緣約四．三公尺處，有如前述觀之，證人林永吉之上開供證
    應可採信。被告所稱：車子發生事故後向前移動一公尺左右云云，顯非屬實。
  (三)又依現場照片七張顯示，告訴人所騎乘之機車尚屬嶄新之機車，該機車左前車燈
    、左側車身嚴重撞擊毀損；而被告所駕駛汽車輛則在左前保險桿有明顯擦撞痕跡
    ，足證本案應係被告所駕駛車輛左前保險桿，與告訴人乙○○所騎乘機車之左前
    側車身發生擦撞，使告訴人受有傷害，所騎乘之機車亦因之受損。被告所辯：告
    訴人機車左側之破損應係機車老舊，或機車跌倒時所受之損害乙節，顯非事實，
    委無足採。另查，以機車油漬遺留在路口內兩車轉彎之軌跡上，告訴人所騎乘機
    車左側車身與被告所駕駛汽車左前角碰撞之位置相互參照，本案之肇事應係被告
    所駕駛之汽車與告訴人乙○○騎乘之機車在肇事之交岔路口，於轉彎會車時互未
    保持半公尺以上之安全間隔，致二車相會時閃避不及所致，被告與告訴人乙○○
    均有過失至為灼然。台灣省車輛行車事故覆議鑑定委員會覆議意見書就被告之過
    失責任，亦同此見解，有覆議意見書附在原審卷第五十六頁可資參酌。
  (四)按汽車（含機器腳踏車）交會時，會車相互之間隔不得少於半公尺，道路交通安
    全規則第二條第一項第一款、第一百條第五款定有明文。本案肇事依當時情形，
    被告並無不能注意情事乃竟疏於注意，與告訴人乙○○分別貿然轉彎，致二車轉
    彎相會時閃避不及發生擦撞，使告訴人之人、車倒地，因此受有頭部外傷併腦挫
    傷，則被告之過失行為與告訴人乙○○因本件車禍所致傷害間，有相當因果關係
    ，亦可認定。至於，台灣省台北縣區車輛行車事故鑑定委員會雖認告訴人乙○○
    騎乘機車提前左轉為肇事原因；惟因機車油跡尚未超過寶興路中心處，顯然告訴
    人乙○○騎乘機車仍在其應遵行之車道上；茍若告訴人乙○○係提前左轉，二車
    之擦撞地點當非如現場照片所示。故本院認此鑑定意見尚有誤會，不足採信。
  (五)被告所辯，均不足採。本案事證明確，被告犯行洵堪認定。
二核被告駕車過失傷害乙○○致傷所為，係犯同法第二百八十四條第一項前段過失
    傷害罪。被告於肇事後，報案人報案，未報明肇事人姓名，警員前往醫院處理時
    ，被告在場，並當場承認為肇事人，自係在上開過失傷害犯行未為偵查犯罪職權
    之公務員知悉前，不逃避接受裁判而當場向警員承認為肇事者，有台北縣警察局
    新店分局九十年四月十七日（九０）北警店刑字第六七二三號函附自首調查報告
    表一紙在卷為憑。被告所為合於刑法第六十二條前段所定對於未發覺之犯罪自首
    而接受裁判之要件，應依該條規定減輕其刑。又被告行為後刑法第四十一條已於
    九十年一月十日經公布修正為第四十一條第一項，事關執行之事項、應依刑法第
    二條第一項前段之規定，逕應適用修正後之規定，以為諭知易科罰金之標準，附
    此敘明。
三、原審基此適用刑法第二條第一項前段、第二百八十四條第一項前段、第四十一條
    第一項前段、第六十二條前段、罰金罰鍰提高標準條例第一條前段、第二條之規
    定，並爰審酌被告犯罪素行、品行、犯罪手段、所生損害、犯後態度及尚未與告
    訴人乙○○達成和解等一切情狀，量處有期徒刑參月，並諭知如易科罰金之折算
    標準，以參佰元折算壹日。其認定事實、適用法律及量處刑期均為妥適。被告之
    上訴意旨執前詞指摘原判決不當，並無理由，應予駁回。
四、又，被告前未曾受有期徒刑以上刑之宣告，有本院被告全國前案紀錄表在卷可稽
    ；其因一時疏忽之過失致罹刑典，犯後已與告訴人成立和解，賠償告訴人新臺幣
    五萬元；經此論罪科刑當知謹慎行車，信無再犯之虞。本院因認其所受刑之宣告
    以暫不執行為適當，爰併宣告緩刑三年，以啟自新。
據上論斷，應依刑事訴訟法第三百六十八條，刑法第七十四條第一款，判決如主文。
本案經檢察官田炳麟到庭執行職務。
中      華      民      國    九十      年     十二     月      六      日
                              臺灣高等法院刑事第十二庭
                                  審判長法  官  劉  景  星
                                        法  官  陳  志  洋
                                        法  官  陳  博  志
右正本證明與原本無異。
不得上訴。
                                        書記官  陳  嘉  文
中      華      民      國     九十     年   十二       月     十       日
附錄  本判決論罪科刑法條：
刑法第二百八十四條
一因過失傷害人者，處六月以下有期徒刑，拘役或五百元以下罰金。致重傷者，處一
  年以下有期徒刑，拘役或五百元以下罰金。
二從事業務之人，因業務上之過失傷害人者，處一年以下有期徒刑、拘役或一千元以
  下罰金。致重傷者，處三年以下有期徒刑，拘役或二千元以下罰金。


司法院資訊處製作；財團法人民間司法改革基金會備份。
